臺灣橋頭地方法院民事簡易判決　　　　110年度橋簡字第253號
原　　　告　林義勇　
訴訟代理人　林鳳怡　
被　　　告　陳志勇　

上列當事人間請求確認本票債權不存在事件，本院於民國110年
10月12日言詞辯論終結，判決如下：
    主  文
確認被告所執有如附表所示本票，對原告之本票債權不存在。
訴訟費用由被告負擔。
    事實及理由
一、原告主張：被告執有以原告名義簽發之如附表所示本票（下
    稱系爭本票），以之向本院聲請本票裁定，經本院以民國
    110年度司票字第234號本票裁定（下稱系爭本票裁定）准予
    強制執行在案。惟原告未曾簽發系爭本票，爰訴請確認系爭
    本票債權不存在等語。聲明：確認被告所持有如附表所示本
    票對原告之本票債權不存在。
二、被告則以：系爭本票是原告女兒林彥希提供，作為欠款之擔
    保等語，資為抗辯。聲明：原告之訴駁回。
三、本院之判斷
(一)按確認法律關係之訴，非原告有即受確認判決之法律上利益
    者，不得提起之。民事訴訟法第247條第1項定有明文。又所
    謂即受確認判決之法律上利益，係指法律關係之存否不明確
    ，原告主觀上認其在法律上之地位有不安之狀態存在，且此
    種不安之狀態，能以確認判決將之除去者而言。查本件被告
    持系爭本票向本院聲請本票裁定，經本院以系爭本票裁定准
    予強制執行，業經本院核閱該案卷宗屬實，而原告否認系爭
    本票債權存在，顯然兩造就系爭本票債權存在與否有爭執，
    將使原告私法上之地位有受侵害之危險，而此一不安狀態能
    以確認判決將之除去，依上開說明，原告本件起訴自有確認
    利益。
(二)次按當事人主張有利於己之事實者，就該事實有舉證之責任
    ，民事訴訟法第277條本文定有明文。復按在票據上簽名者
    ，依票上所載文義負責，票據法第5條固有明文，惟票據債
    務人應依票據文義負責，以該債務人在票據上簽名或蓋章為
    前提，且票據為無因證券，僅就票據作成前之債務關係，無
    庸證明其原因而已，至該票據本身是否真實，即是否為發票
    人所作成，仍應由執票人負舉證之責。經查: 本院依被告聲
    請，將原告當庭書寫之簽名、本院採集之原告指紋及原告金
    融機構開戶資料送請法務部調查局鑑定上開簽名、指紋與系
    爭本票上之簽名、指印是否相符，該局鑑定結果認系爭本票
    上之簽名、指紋均與原告本人之簽名、指紋不同，有該局文
    書暨指紋鑑識實驗室110年8月20日調科貳字第00000000000
    號鑑定書可稽（本院卷第99 至106頁），原告主張系爭本票
    並非由其簽發、系爭本票債權對其不存在，自屬可採。
四、綜上所述，原告訴請確認被告所持系爭本票，對原告之本票
    債權不存在，為有理由，應予准許。
五、本件事證已臻明確，兩造其餘主張陳述及所提之證據，經審
    酌後於本件判決結果無影響，爰不逐一論述，附此敘明。
六、訴訟費用負擔之依據：民事訴訟法第78條。
中    華    民    國   110    年    10    月    28    日
                  橋頭簡易庭  法      官    呂維翰
以上正本與原本相符。
如不服本判決，應於送達後20日內，向本院提出上訴狀並表明上
訴理由，如於本判決宣示後送達前提起上訴者，應於判決送達後
20日內補提上訴理由書（須附繕本）。
中    華    民    國   110    年    10    月    28    日
                              書  記  官    薛如媛
附表
┌──────┬───────┬────┬───────┐
│票載發票人  │金額（新臺幣）│本票號碼│發票日期（民國│
│            │              │        │）            │
├──────┼───────┼────┼───────┤
│林義勇      │200,000元     │無      │108年9月3日   │
│朱淑萍      │              │        │              │
│            │              │        │              │
└──────┴───────┴────┴───────┘